臺灣臺中地方法院刑事裁定　　　　　　96年度交聲更字第10號
原處分機關　交通部公路總局臺中區監理所
受處分人即
異　議　人　甲○○
上列受處分人因違反道路交通管理處罰條例案件，對於交通部公
路總局臺中區監理所民國九十五年九月七日所為之裁決（中監違
字第裁六○－Ｈ00000000號、六○－Ｇ0000000
0號、六○－Ｇ00000000號、六○－Ｇ0000000
0號、六○－ＩＩ0000000號裁決書）及九十二年十月九
日中監違字第車裁六○－Ｈ00000000號裁決，聲明異議
，原處分機關不服本院交通法庭九十六年六月二十九日所為九十
五年度交聲字第九四九號裁定，提起抗告，經臺灣高等法院臺中
分院於九十六年八月十四日以九十六年度交抗字第六三五號裁定
撤銷發回更審，本院裁定如下：
主  文
附表編號六之原處分撤銷，發回交通部公路總局臺中區監理所另
為裁決。
其餘異議均駁回。
    理  由
一、原處分機關略以：聲明異議人即受處分人甲○○（下稱受處
    分人）所有之車牌號碼五Ｊ－六七一八號自用小客車於下列
    違規事實：（一）民國九十年十二月二十八日二十時十五分
    許，在臺中縣豐原市，因「在設有禁止停車標誌之處所停車
    」之違規行為，遭警逕行舉發在案；（二）九十一年一月十
    五日十四時十六分許，在臺中市○○路，因「在禁止臨時停
    車處所停車」之違規行為，遭警逕行舉發在案；（三）九十
    一年二月六日十時十三分許，在臺中市○村路，因「在顯有
    妨礙他車通行處所停車」之違規行為，遭警逕行舉發在案；
    （四）九十一年六月二十四日十二時五十分許，在臺中市○
    ○街，因「在道路收費停車處所停車不依規定繳費」之違規
    行為，遭警逕行舉發在案；（五）九十二年一月十九日十二
    時零六分許，在縣一四二線三點五公里處，因「駕駛人行車
    速度，超過規定之最高時速未滿二十公里」之違規行為，遭
    警逕行舉發在案。惟因受處分人未依指定應到案日期到案，
    且經原處分機關查詢電腦收據檔並無此五筆繳費紀錄，又受
    處分人並未提出繳納罰鍰收據，嗣經原處分機關於九十五年
    九月七日分別依道路交通管理處罰條例第五十六條第一項第
    四款、第一款、第五款、第十一款、第四十條第一項及違反
    道路交通管理事件統一裁罰基準及處理細則第四十三條、第
    四十四條及第六十七條規定，以中監違字第裁六○－Ｈ00
    000000號、六○－Ｇ00000000號、六○－Ｇ
    00000000號、六○－Ｇ00000000號、六○
    －ＩＩ0000000號裁決書，各裁處罰鍰新臺幣（下同
    ）九百元、一千二百元、一千二百元、一千二百元、二千四
    百元，於法並無不合等語。
二、聲明異議意旨略以：其於九十四年十二月底委託公司同事即
    證人廖畇豔小姐於臺中（北屯）監理站繳交車牌號碼五Ｊ－
    六七一八號自用小客車之罰鍰，經現場列印違規查詢報表，
    並臨櫃繳清所有罰單，且均開立收據，惟日後卻發現原處分
    機關電腦資料一直未銷案，經多次反應後，問題依然未能解
    決，於九十五年九月七日驗車手續時，始迫於無奈，重複繳
    納單號Ｈ00000000、Ｇ00000000、Ｇ00
    000000、Ｇ00000000、ＩＩ0000000
    、Ｈ00000000號罰單之罰鍰共七千五百元，為此聲
    明異議等語。
三、本件受處分人對於附表所示之違規事實均不爭執，並有交通
    部公路總局臺中區○○○○○道路交通管理事件裁決書六紙
    在卷可稽，是以本件違規事實明確，堪以認定，至受處分人
    人辯稱已委由公司同事廖畇豔至臺中監理站繳款一節，經查
    ：
(一)、附表編號一部分：按處理違反道路交通管理事件，有關文書
    送達之程序，依行政程序法之規定，上開處理細則第五條定
    有明文。而行政程序法有關送達之規定，其中第七十二條規
    定「送達，於應受送達人之住居所、事務所或營業所為之。
    但在行政機關辦公處所或他處會晤應受送達人時，得於會晤
    處所為之。對於機關、法人、非法人之團體之代表人或管理
    人為送達者，應向其機關所在地、事務所或營業所行之。但
    必要時亦得於會晤之處所或其住居所行之。應受送達人有就
    業處所者，亦得向該處所為送達」；第七十三條規定「於應
    送達處所不獲會晤應受送達人時，得將文書付與有辨別事理
    能力之同居人、受僱人或應送達處所之接收郵件人員。前項
    規定於前項人員與應受送達人在該行政程序上利害關係相反
    者，不適用之。應受送達人或其同居人、受僱人、接受郵件
    人員無正當理由拒絕受領文書時，得將文書留置於應送達處
    所，以為送達」；第七十四條規定「送達，不能依前二條規
    定為之者，得將文書寄存送達地之地方自治或警察機關，並
    作送達通知書兩份，一份黏貼於應受送達人住居所、事務所
    、營業所或其就業處所門首，另一份交由鄰居轉交或置於該
    送達處所信箱或其他適當位置，以為送達。前項情形，由郵
    政機關為送達者，得將文書寄存於送達地之郵政機關。寄存
    機關自收受寄存文書之日起，應保存三個月」。是行政程序
    法第七十四條「寄存送達」已明定以不能依第七十二條、第
    七十三條規定為送達者，始得為之。今受處分人於九十一年
    四月二十三日十七時三十五分許，駕駛其所有之車牌號碼五
    Ｊ－六七一八號自用小客車，行經自立、自強街口，因行車
    執照未隨車攜帶之違規事實，經警當場舉發，惟原處分機關
    遲於九十二年十月九日始製開中監違字第車裁六○－Ｈ00
    000000號裁決書，交寄至車牌號碼五Ｊ－六七一八號
    自用小客車所登記之臺中市○○區○○街二七九號六樓車籍
    地，而非以附送達證書之行政文書郵件交寄，而郵局投遞人
    員投遞後，因無法投交應受送達人，即依一般程序將該郵件
    置於中管局四十七支局招領，而非依行政程序法第七十四之
    規定辦理，嗣招領期滿，因收件人仍未前往領取，即於九十
    二年十月十七日將該郵件退回寄件機關等情，有交通部公路
    總局臺中區監理所九十六年六月二十六日中監自字第○九六
    ○○二六一五七號函附裁決書及回執一份存卷可憑，足見本
    件之裁決書尚未合法送達受處分人，自不發生合法送達之效
    力，是受處分人雖遲至九十五年九月二十八日始提出異議，
    仍不得遽行論斷其異議已逾二十日之法定期限而認為不合法
    律上程式予以程序駁回，本件仍應就原處分之適法性為實質
    之審究，合先敘明。
(二)、附表編號一至五部分：受處分人提出九十二年十二月三十一
    日列印之五Ｊ－六七一八號自小客車的違規查詢報表一份（
    九十五年度交聲字第九四九號卷第四十五頁），卻未能提出
    繳款收據，依證人即臺中市監理站違規櫃檯窗口作業人員賴
    茂發陳述：「（如果違規人沒有拿罰單來，你們會監理所電
    腦列印資料給違規人？）會，我會列印違規查詢報表給違規
    人。（印列違規查詢報表給違規人是何用意？）壹份要自己
    留底作為今日作業的資料留存，另外壹份給違規人。（列印
    違規查詢報表，是在違規人同意繳納時才列印嗎？）不是，
    有的民眾只是要查詢違規情形，可能因為當場沒有帶足夠的
    錢繳納罰鍰，或者是有異議就不會當場繳納，但是這種情形
    我們還是會列印違規查詢報表給違規人。」（九十五年度交
    聲字第九四九號卷第七十三頁），因此縱使受處分人有委託
    同事廖畇豔至臺中市監理站繳款，但因受處分人名下有ＭＱ
    －七一二三號及五Ｊ－六七一八號兩輛車，並分別有多筆的
    稅單及罰單未繳，此有汽車車籍查詢、違規查詢報表、汽車
    燃料使用費繳納通知書、稅費繳款資料在卷可稽，且證人廖
    畇豔對其當天所繳之金額、罰單、稅單已不復記憶，是受處
    分人未繳納本件六筆違規罰鍰之情形極為可能，而受處分人
    復無法提出其已繳納本件罰鍰之證據，是其空言辯稱已繳納
    罰鍰云云，尚難以採信，從而，受處分人有如附表所示之六
    次違規行為，且逾期均未到案及繳納罰鍰之事實堪以認定，
    受處分人之異議無理由，故對受處分人所異議之附表編號一
    至五部分應予駁回。末按行政罰法第二十七條第一項及第二
    項雖分別規定，「行政罰之裁處權，因三年期間之經過而消
    滅。」「前項期間，自違反行政法上義務之行為終了時起算
    。但行為之結果發生在後者，自該結果發生時起算。」惟同
    法第四十五條第一項、第二項則另規定：「本法施行前違反
    行政法上義務之行為應受處罰而未經裁處，於本法施行後裁
    處者，除第十五條、第十六條、第十八條第二項、第二十條
    及第二十二條規定外，均適用之。」「前項行政罰之裁處時
    效，自本法施行之日起算。」依行政罰第四十五條之立法意
    旨，時效期間之計算採不溯既往原則，於該法施行前違反行
    政法上義務之行為應受處罰而未經裁處者，裁處權時效自該
    法施行之日即九十五年二月五日起算時效期間，並非自違反
    行政法上義務之行為結束日起，計算三年之裁處權時效。本
    件原處分機關裁處權時效期間，應自九十五年二月五日起算
    三年，則本件受處分人於九十年、九十一年、九十二年間違
    反前開道路交通管理處罰條例規定而應受處罰，於九十五年
    二月五日行政罰法生效施行前均未經裁處，迄九十五年九月
    七日經原處分機關裁決，並未逾三年之法定時效期間，附此
    說明。
(三)、附表編號六部分：按汽車駕駛人在道路交通收費停車處所停
    車，未依規定繳費，主管機關應書面通知駕駛人於七日內補
    繳，並收取必要之工本費用，逾期再不繳納，處新臺幣（下
    同）三百元罰鍰，道路交通管理處罰條例第五十六條第二項
    定有明文（按該條例第五十六條第一項第十一款之規定，業
    經修正為同條第二項，並經總統於民國九十四年二月五日以
    華總一義字第○九四○○○一七七三一號令公佈，且經行政
    院於同年七月五日以院臺交字第○九四○○二九二八六號令
    發布定自九十四年九月一日施行）；次按總統於九十四年二
    月五日以華總一義字第○九四○○○一六八四一號令公布，
    並自九十五年二月五日開始施行之行政罰法第五條規定：「
    行為後法律或自治條例有變更者，適用行政機關最初裁處時
    之法律或自治條例。但裁處前之法律或自治條例有利於受處
    罰者，適用最有利於受處罰者之規定。」，是行政機關於行
    為人違反行政法裁處時，適用裁處時之法律，但裁處前之法
    律有利於行為人者，適用最有利於行為人之法律。而所謂裁
    處，包括訴願、行政訴訟之決定或判決；又所謂裁處不以原
    處分機關之行為為限，凡在覆查、訴願以迄行政訴訟中，尚
    未裁處確定之案件均有從新從輕原則之適用，最高行政法院
    八十九年九月十三日八十九年度九月份第一次庭長法官聯席
    會議決議意旨及最高行政法院八十六年判字第六七四號判決
    意旨分別同此見解，則對違反行政法之行為人為裁處時，除
    裁處前之法律有利於行為人外，自應以裁處時之法律為裁處
    之依據。而道路交通管理處罰條例所定罰鍰、吊扣證照、記
    點之裁罰，本屬行政罰之性質（參照上開行政罰法第一條、
    第二條亦將罰鍰、吊扣證照、記點之處分均定為行政罰），
    從而，本件附表編號五部份關於受處分人甲○○逾期未繳納
    停車費之行為，應適用前開行政罰法第五條所明定之「從新
    從輕原則」，經比較新舊法之結果，認修正後之新法較有利
    於受處分人，依照上開說明，此部份自應適用修正後道路交
    通管理處罰條例第五十六條第二項之規定。是以，原處分機
    關依據修正前道路交通管理處罰條例第五十六條第一項第十
    一款規定對受處分人裁處罰鍰，固非無據，然修正後道路交
    通管理處罰條例第五十六條第二項既就汽車駕駛人在道路收
    費停車處所停車，未依規定繳費之行為，規定主管機關應先
    以書面通知駕駛人於七日內補繳，並收取必要之工本費用，
    於駕駛人逾期仍未繳納時，始可處以三百元罰鍰，顯較有利
    於受處罰者（臺灣高等法院九十五年度交抗字第七二號、第
    六三號、九十四年度交抗字第六七九號、第七五○號、第七
    六六號裁定意旨參照），因此附表編號六部份自應由本院將
    原處分撤銷，由原處分機關詳為審究後，另為適法之處分。
四、據上論斷，應依道路交通案件處理辦法第二十條前段，裁定
    如主文。
中　　華　　民　　國　　96　　年　　9 　　月　　26　　日
                  交通法庭    法  官  林清鈞
上正本證明與原本無異。
如不服本裁定應於送達後五日內向本院提出抗告狀。
                              書記官  陳貴卿
中　　華　　民　　國　　96　　年　　9 　　月　　26　　日
附表
┌──┬──────────────┬────┬────────┬───────────┬────┬────┐
│編號│裁決書編號                  │違規時間│違規地點        │ 違規事實             │裁決日期│裁罰金額│
├──┼──────────────┼────┼────────┼───────────┼────┼────┤
│1   │中監違字第車裁60-H00000000號│91.4.23 │自立、自強路    │行車執照未隨車攜帶    │92.10.9 │600元   │
├──┼──────────────┼────┼────────┼───────────┼────┼────┤
│2   │中監違字第裁60-H00000000號  │90.12.28│臺中縣豐原市    │在設有禁止停車標誌之處│95.9.7  │900元   │
│    │                            │        │                │所停車                │        │        │
├──┼──────────────┼────┼────────┼───────────┼────┼────┤
│3   │中監違字第裁60-G00000000號  │91.1.15 │臺中市○○路    │在禁止臨時停車處所停車│95.9.7  │1200元  │
├──┼──────────────┼────┼────────┼───────────┼────┼────┤
│4   │中監違字第裁60-G00000000號  │91.2.6  │臺中市○村路    │在顯有妨礙他車通行處所│95.9.7  │1200元  │
│    │                            │        │                │停車                  │        │        │
├──┼──────────────┼────┼────────┼───────────┼────┼────┤
│5   │中監違字第裁60-II0000000號  │92.1.19 │縣一四二線三點五│駕駛人行車速度，超過規│95.9.7  │2400元  │
│    │                            │        │公里處          │定之最高時速未滿二十公│        │        │
│    │                            │        │                │里                    │        │        │
├──┼──────────────┼────┼────────┼───────────┼────┼────┤
│6   │中監違字第裁60-G00000000號  │91.6.24 │臺中市○○街    ○○道路收費停車處所停車│95.9.7  │1200元  │
│    │                            │        │                │不依規定繳費          │        │        │
└──┴──────────────┴────┴────────┴───────────┴────┴────┘
